【裁判字號】    98,上訴,2020
【裁判日期】    981013
【裁判案由】    毒品危害防制條例
【裁判全文】
臺灣高等法院刑事判決                98年度上訴字第2020號
上  訴  人
即  被  告  戊○○
選任辯護人  扶助律師楊思勤
上列上訴人因毒品危害防制條例案件，不服臺灣基隆地方法院98
年度訴字第133號，中華民國98年3月31日第一審判決（起訴案號
：臺灣基隆地方法院檢察署97年度偵字第4421號、第5031號），
提起上訴，本院判決如下：
    主  文
原判決就戊○○被訴販賣第一級毒品、販賣第二級毒品、販賣第
三級毒品部分及定執行刑均撤銷。
戊○○共同販賣第二級毒品，累犯，處有期徒刑柒年貳月。扣案
之第二級毒品甲基安非他命肆包（合計淨重壹佰拾柒點玖公
克）均沒收銷燬。扣案包裝上開甲基安非他命之包裝袋肆只、夾
鏈分裝袋壹包均沒收。未扣案之販毒所得新臺幣捌仟元連帶沒收
之，如全部或一部不能沒收時，以其財產抵償之。
戊○○被訴販賣第一、二級毒品予甲○○、易淑惠及販賣第三級
毒品部分均無罪。
    事  實
一、戊○○（綽號「泡麵」）於民國94年間因施用第一、二級毒
    品案件，經本院以94年度上訴字第1351號分別判處有期徒刑
    8月、5月，並定執行刑有期徒刑1年確定；又於95年間因施
    用第一、二級毒品案件，經本院以95年度上訴字第904號各
    判處有期徒刑10月、4月，並定執行刑有期徒刑1年1月確定
    （嗣經減刑為6月15日），兩案接續執行，於96年7月16日執
    行完畢。
二、戊○○明知甲基安非他命係中央主管機關明令公告禁止販賣
    之第二級毒品，竟與綽號「老伙仔」之丙○○（販賣毒品部
    分另行偵辦中）及綽號「紹凱」之成年男子羅民俊（係丙○○之小弟，未據檢察官起訴）共同基於販賣第二級毒品甲基
    安非他命（起訴書誤載為「安非他命」）以營利之犯意聯絡
    ，於97年7月31日18時55分起，丁○○以0000000000號行動
    電話打給丙○○使用之0000000000號行動電話（登記名義人
    為石曉薇），向丙○○表示要購買甲基安非他命，2人遂談
    妥由丁○○以新台幣（下同）1萬9千元之價格，向丙○○買
    8.5公克之甲基安非他命。丙○○旋即以電話告知戊○○，
    指示戊○○先將丙○○藏放在其所提供予戊○○居住之基隆
    市○○路195之2號14樓（「橘郡」社區）處所而由戊○○保
    管之甲基安非他命，分裝出8.5公克，交付羅民俊，再由戊○○打電話聯絡丁○○，約在基隆長庚醫院後面土地公廟附
    近交貨。戊○○即依丙○○之指示分裝出8.5公克之甲基安
    非他命，交付羅民俊，並打電話通知丁○○至基隆長庚醫院
    後面土地公廟附近等候，未幾，羅民俊攜帶上開甲基安非他
    命前來，當場交付予丁○○，然因丁○○僅有8千元，故羅
    民俊僅收得販毒款8千元。
三、嗣於97年10月17日上午，經法務部調查局基隆市調查站（下
    稱基隆市調站）持搜索票，前往基隆市○○路195之2號14樓
    搜索時戊○○隨即逃逸，經循線追查後，基隆市調站於同日
    16時許，持檢察官所核發之拘票，在基隆市○○○街8巷4號
    17樓拘獲戊○○，並逕行搜索該房屋，發現尚有丙○○、己○○、李樂昇、龔儒堅、呂學維、沈雅萍等6人在屋內，扣
    得戊○○個人所有之愷他命1包（淨重1.82公克）、警棍1支
    、吸毒用盤子1個，及丙○○所有之第一級毒品海洛因8包（
    合計淨重72.26公克）、第二級毒品甲基安非他命4包（合計
    淨重137.39公克），販賣毒品所用之夾鏈分裝袋1包，吸毒
    用吸管1袋、噴燈瓦斯罐3個、吸食毒品器具1袋，不明用途
    之開山刀1把、記事本1冊、第四級毒品先驅原料麻黃鹼（
    34.39公克）等物。
四、案經法務部調查局基隆市調查站（下稱基隆市調站）移送臺
    灣基隆地方法院檢察署檢察官偵查終結提起公訴。
    理  由
壹、程序方面：
一、上訴人即被告戊○○雖主張其於警詢時因有嗑藥，頭腦昏昏
    云云。惟於基隆市調站及歷次偵訊、原審均未曾主張此事，
    且被告於97年10月28日基隆市調站供承：丙○○的毒品都寄
    放在伊居住之橘郡14樓，他會打電話請伊幫忙裝袋，他再請
    己○○（原訛稱「志明」，但於審理中已供稱其實是綽號「
    志成」的己○○，根本沒有「志明」其人，「志明」係渠杜
    撰的）到該處拿毒品，伊是使用扣案物中較小的夾鏈袋分裝
    毒品等語（第4421號偵卷(二)第255頁），核與其於97年10月
    18日、97年12月10日偵訊所述有幫游證珽保管、包裝毒品之
    情節相符（上揭偵卷(一)第240至243頁、卷(四)第221至222頁）
    ，被告於97年10月28日偵訊時亦稱：今日在基隆市調站所做
    筆錄實在等語（原審卷(二)第276頁），故難認被告於基隆市
    調站之自白有何非出於自由意志之不正方法而為。是被告上
    揭辯詞，洵難採信。且被告上開基隆市調站、偵訊之自白亦
    與事實相符（詳後述），依刑事訴訟法第156條第1項規定，
    其上揭自白應均具有證據能力。
二、證人易淑惠、甲○○、乙○○（以證人身分具結作證）於基
    隆市調站、偵訊之證述；證人丁○○於基隆市調站之證述（
    證人丁○○於97年10月22日在檢察官偵訊作證時，尚有上手
    銬，身體自由受拘束，業經原審於98年3月18日審理時勘驗
    屬實，故此部分無證據能力），雖係屬被告以外之人於審判
    外之陳述，被告戊○○及其辯護人均未於本院言詞辯論終結
    前聲明異議，依刑事訴訟法第159條之5第2項、第1項規定，
    視為同意作為證據。且經本院審酌上開各該證據，核無非出
    於自由意願而為陳述或遭違法取證及顯有不可信之情況，亦
    無證據力明顯過低之情形，其等並均已於原審具結接受詰問
    ，已保障被告於訴訟上之程序權。復經原審及本院於審判期
    日就上開證據進行調查、辯論，應認均有證據能力。
三、本院下列所引用卷內之文書證據、證物之證據能力部分，並
    無證據證明係公務員違背法定程序所取得，且檢察官、被告
    及辯護人於本院亦均未主張排除下列文書證據、證物之證據
    能力，且迄本院言詞辯論終結前均未表示異議，本院審酌前
    揭文書證據、證物並非公務員違背法定程序所取得，亦無顯
    有不可信之情況，依刑事訴訟法第158條之4反面解釋及第
    159條之4之規定，應認均有證據能力。
貳、實體方式：
甲、有罪部分：
一、訊據上訴人即被告戊○○固坦承有住在丙○○所提供之橘郡
    社區14樓，並為丙○○分裝毒品，惟矢口否認有販賣第二級
    毒品犯行，辯稱：伊與丙○○均住在橘郡14樓，但因那邊不
    好停車，他叫伊幫他趕快分裝，他要拿去朋友那邊施用，伊
    每次都把份量多的那包倒一部分出來到小包裝裡，每次都裝
    一包，剩下就放回原位，伊自己有在施用，丙○○有時會免
    費提供甲基安非他命予伊施用，伊多少有感覺到丙○○有在
    販賣云云。經查：
  (一)上揭事實，業據證人丁○○於97年10月22日基隆市調處時證
    稱：97年7月間伊向丙○○調取安非他命毒品，伊說伊毒品
    需求數量為「41」（約8.5公克），金額約2萬元，他叫伊20
    分鐘後到基隆長庚醫院後面的土地公廟，他會派另外的小弟
    將毒品交給伊，而伊現在還欠丙○○1萬多元等語（第4421
    號偵卷(二)第144頁）。
  (二)證人丁○○於原審仍證稱：當時伊跟「老伙仔」談妥，要用
    1萬9千元買8克半的安非他命，後來戊○○打電話給伊，跟
    伊說叫伊去長庚後面土地公廟拿安非他命，是他跟伊講說去
    土地公廟那邊等，後來來了一個年輕的小弟等語（原審卷(二)
    第44、45頁）。
  (三)證人丙○○於本院亦證稱：橘郡該處是伊承租，伊叫戊○○
    來跟伊住，他住在那裡時知道伊有施用及販賣毒品，如有人
    要買毒品，伊會打電話給己○○，要己○○打給買家約定取
    貨地點，並拿東西給買家，但如果伊不在基隆時，伊就打電
    話給戊○○叫他幫伊打電話聯絡買家約地方，伊小弟除了己○○，還有王鏞庭（綽號「阿信」）、羅民俊（綽號「紹凱
    」）。丁○○這次因伊在外面，就叫戊○○打電話跟丁○○
    說已經叫小弟拿過去了，伊再叫羅民俊去送貨，丁○○於偵
    訊時說「戊○○打電話要伊去土地公廟拿安非他命，他們住
    在一起，泡麵在幫忙丙○○」是實在，但戊○○只有伊不在
    時才幫伊等語（本院卷第286頁反面至288頁反面）。
  (四)被告於97年10月18日偵訊時供稱：扣案之安非他命跟海洛因
    是丙○○（原訛稱「小熊」）寄放在伊這邊的。丙○○本來
    寄放更多，他有打電話給伊，說某個小朋友會過來伊這邊把
    東西拿走，小朋友後來來拿Ｎ次了，該小朋友是己○○，伊
    幫丙○○保管毒品，是因為他把毒品放在伊這裡，伊沒有錢
    時，他會拿安非他命給伊吸食等語（第4421號偵卷(一)第240
    至242頁）；於97年10月28日基隆市調處時供稱：丙○○與
    伊曾同住在基隆市○○路195之2號14樓，後來於97年10月3
    日遭基隆市警察局安樂分駐所警員去臨檢，伊等認為該地方
    不安全，所以丙○○才搬到基隆市○○○街8巷4號17樓，伊
    還是居住在麥金路195之2號14樓。「41」、「81」都是安非
    他命的單位，因為當時丙○○的毒品都寄放在麥金路195之2
    號14樓，所以他會打電話請伊幫忙裝袋，丙○○再請己○○
    （之前訛稱「志明」）到前述地址拿毒品。查扣之物品中，
    伊使用其中較小的夾鏈袋分裝毒品。伊只是幫忙將毒品裝袋
    ，後續送貨都是丙○○自行處理，伊不知道丙○○的毒品來
    源為何，實際毒品交易都是丙○○與對方談妥，所以伊不清
    楚丙○○獲利多少。伊與丙○○認識約10餘年，只是朋友關
    係，伊等是在基隆廟口經友人介紹認識，後來伊因與家人吵
    架沒有地方住，就與丙○○同住基隆市○○路195之2號14樓
    ，因為伊沒有工作，大部分時間都待在家裡，所以丙○○才
    會將毒品寄放在伊這邊。伊沒有與丙○○共同販售毒品，都
    是丙○○與毒品買家談妥後，才打電話給伊，或是丙○○叫
    毒品買家直接打給伊，伊因為大部分時間都在住處，純粹只
    是幫忙丙○○分裝毒品而已，伊沒有因此獲得利益，但丙○○偶而都會給伊一些Ｋ他命吸食，次數約2至3次，每次數量
    約1克等語（第4421號偵卷(二)第254頁反面至257頁反面）；
    於97年12月10日偵訊時亦供承：伊只有幫丙○○包裝安非他
    命，他將東西拿回來之後，他放在他房間內，伊寄住在他那
    裡，他有時會打電話回來，要伊幫他包裝，再由己○○拿出
    去。之前丙○○打電話給伊，說丁○○要安非他命，叫伊去
    他房間拿出來，再叫己○○拿到土地公廟給丁○○，所以丁○○打電話過來時，伊就告訴丁○○已經叫小弟拿去了等語
    （第4421號偵卷(四)第221至222頁）；復於98年3月18日原審
    供稱：「（對丁○○講的話有什麼意見？）他講的話，說我
    打電話給他這樣子。（對，講的屬實吧？）屬實。」（原審
    卷(二)第47頁）。被告上揭數次供述互核相符，堪予採信。
  (五)對照證人丁○○上揭於基隆市調處、原審之證詞；證人丙○○於本院之證詞及被告戊○○上開供述，可知證人丁○○確
    於97年7月31日以19000元之價格，向丙○○買8.5公克之甲
    基安非他命，丙○○即以電話指示被告先將其藏放之甲基安
    非他命，分裝出8.5公克，交付羅名俊，再由被告打電話聯
    絡丁○○，約在基隆長庚醫院後面土地公廟附近交貨，被告
    即依丙○○指示分裝出甲基安非他命，交付羅名俊，並打電
    話通知丁○○至土地公廟附近等候，羅名俊攜帶甲基安非他
    命前往，當場交付予丁○○，然因丁○○僅有8000元，故羅
    民俊僅收得販毒款8000元等事實無誤。
  (六)被告雖於97年12月10日偵訊時稱是己○○拿去土地公廟給丁○○云云，惟此業據證人己○○所否認，於本院證稱：伊約
    於97年7月22日執行觀察勒戒，共執行51天，伊並沒有送貨
    給丁○○等語（本院卷第160頁反面），經本院查詢本院被
    告前案紀錄表得知，己○○確於97年7月20日進入基隆看守
    所附設勒戒處所執行觀察勒戒至97年9月8日，此有該紀錄表
    在卷可憑（本院卷第91、92頁）。證人丙○○亦於本院證稱
    ：97年7月31日賣給丁○○那次是叫紹凱（即羅民俊）去送
    貨等語（本院卷第288頁反面），堪認被告上揭陳述容有誤
    認，應認該次送貨之人係羅民俊。
  (七)丁○○確有施用甲基安非他命之犯行，業經臺灣基隆地方法
    院以97年度易字第680號判處有期徒刑4月確定，此有該份判
    決書附卷足憑（本院卷第238至242頁）。而基隆市調站於97
    年10月17日16時許，在基隆市○○○街8巷4號17樓拘獲被告
    ，並扣得丙○○所有之甲基安非他命4包（合計淨重137.39
    公克）、販賣毒品所用之夾鏈分裝袋1包等物可資佐證，亦
    有法務部調查局鑑定書附卷可考（第4421號偵卷(四)第119頁
    ）。被告既與丙○○、羅民俊基於共同販賣毒品之犯意聯絡
    ，雖其在販毒分工角色係依丙○○指示分裝毒品及聯絡買家
    交貨地點，仍無解正犯責任。其就共犯之所有販毒行為，均
    應同負正犯罪責至明。至於辯護人雖聲請傳喚丁○○就被告
    有無打電話告知交貨地點一事對質，惟證人丁○○業於原審
    就此部分為明確證述，辯護人遂當庭撤回此部分聲請（本院
    卷第85頁），附此敘明。
  (八)按毒品本無一定之公定價格，是其各次買賣之價格當亦各有
    差異，而或隨供需雙方之資力、關係之深淺、需求之數量、
    貨源之充裕與否、販賣者對於資金之需求程度，以及政府查
    緝之態度，進而為各種不同之風險評估，而為機動性之調整
    ，是其價格標準，自非一成不變，且販賣者從各種「價差」
    或「量差」或「純度」謀取利潤方式，亦有差異，然其所圖
    利益之非法販賣行為目的，則屬相同，並無二致。因之，販
    賣利得，除經被告坦承，或其價量至臻明確，確實難以究其
    原委。然按一般民眾普遍認知之毒品非法交易，向為政府查
    禁森嚴且重罰不寬貸，衡諸常情，倘非有利可圖，絕無平白
    甘冒被重罰風險之理，從而，舉凡其有償交易，除足反證其
    確另基於某種非圖利本意之關係外，通常尚難因無法查悉其
    買進、賣出之差價，而諉無營利之意思，或阻卻販賣犯行之
    追訴。又販賣毒品之所謂販賣行為，係行為人基於營利之目
    的，而販入或賣出毒品而言。販賣毒品者，其主觀上有營利
    之意圖，且客觀上有販賣之行為即足構成，至於實際上是否
    已經獲利則非所問。即於有償交付他人之初，係基於營利之
    意思，並著手實施，而因故無法高於購入之原價出售，最後
    不得不以原價或低於原價交付他人時，仍屬販賣行為。而依
    卷附被告戊○○前案紀錄表之記載，被告有多次違反毒品危
    害防制條例前科，其對於甲基安非他命價格昂貴，取得不易
    ，毒品交易為政府檢警機關嚴予取締之犯罪，法律並就此懸
    有重典處罰，當知之甚稔，自客觀以言，雖無從證明被告之
    共犯丙○○自不詳管道取得甲基安非他命係為販賣圖利而販
    入者，然其等共同持有過程中，推由丙○○將被告分裝之毒
    品甲基安非他命販賣給丁○○，若非有利可圖，被告與丙○○、羅民俊之共犯豈有涉險交付毒品之意願？何況丁○○與
    其等間並非親故至交，若無利得，其等豈甘冒被查緝法辦之
    風險，供丁○○取得甲基安非他命之理？是被告與丙○○、
    羅民俊共同販賣甲基安非他命確有以營利之犯意，當屬合理
    之認定。
  (九)綜上，被告之辯解，純係畏罪卸責之詞，無足採信。本件事
    證明確，被告與丙○○、羅民俊共同販賣第二級毒品犯行洵
    堪認定，應依法論科。
二、核被告所為，係犯毒品危害防制條例第4條第2項之販賣第二
    級毒品罪。被告戊○○非法持有甲基安非他命之低度行為，
    應為販賣甲基安非他命之高度行為所吸收，不另論處。被告
    與丙○○、羅民俊彼此間就上揭犯行，有犯意聯絡及行為分
    擔，為共同正犯。被告有事實欄所載之科刑執及執行完畢情
    形，有本院被告前案紀錄表在卷可憑，其於刑之執行完畢後
    5年內，故意再犯本案有期徒刑以上刑之罪，為累犯，應依
    刑法第47條第1項規定加重其刑（惟就法定本刑無期徒刑部
    分，依刑法第65條第1項規定不得加重）。
乙、無罪部分：
一、公訴意旨略以：(一)被告於97年10月上旬，與丙○○及不詳成
    年男子，共同在基隆市○○○街8巷4號17樓處所，出售第一
    級毒品海洛因5000元及安非他命約3500元予甲○○及易淑惠
    。(二)被告復於97年10月13日，在上揭基隆市○○○街住處附
    近，販賣第三級毒品愷他命1500元予乙○○。因認被告此部
    分涉犯毒品危害防制條例第4條第1項、第2項、第3項之販賣
    第一級、第二級、第三級毒品之罪嫌云云。
二、按犯罪事實應依證據認定之，無證據不得認定犯罪事實；又
    不能證明被告犯罪或其行為不罰者，應諭知無罪之判決，為
    刑事訴訟法第154條第2項、第301條第1項所明文。又事實之
    認定，應憑證據，如未能發現相當之證據，或證據不足以證
    明，自不能以推測或擬制之方法，為裁判之基礎（最高法院
    40年台上字第86號判例意旨、69年台上字第1531號判例意旨
    參照）。
三、公訴人認被告涉有上揭犯行，係以同案被告甲○○、易淑惠
    之指訴、證人乙○○之證述及扣案之海洛因為憑據。訊據被
    告堅決否認有上揭販賣毒品犯行，辯稱：甲○○是跟丙○○
    購買毒品，他跟己○○過來，說要拿丙○○東西，是己○○
    拿海洛因給甲○○，伊並無參與。至於乙○○部分，伊是受
    乙○○請託代為尋找愷他命，適「眼鏡」攜帶愷他命來訪，
    並願出售，伊即打電話告知乙○○，談妥以3個足克的愷他
    命1500元買賣之，並約在橘郡社區前交易，因「眼鏡」不願
    出面，伊乃向「眼鏡」取得愷他命後，親至橘郡社區前，交
    付予乙○○，且向乙○○收取1500元，再轉交「眼鏡」等語
    。
四、就被訴販賣毒品予甲○○、易淑惠部分：
  (一)檢察官所以認定被告販賣毒品予甲○○、易淑惠部分，係以
    同案被告易淑惠於98年1月22日偵訊時供稱：被抓前幾天在
    橘郡樓下，要去跟「老伙仔」（即丙○○）買海洛因及安非
    他命，甲○○開車載伊到橘郡樓下，戊○○帶毒品下來，帶
    什麼毒品伊忘了，之後伊等就開車到北極星。伊等買毒品都
    是跟「老伙仔」聯絡，「老伙仔」有時候自己送，有時候叫
    戊○○，有時候叫別人。幫「老伙仔」送毒品的年輕人除了
    戊○○外，其他的人伊不知道，伊本來也不知道戊○○的名
    字，是被查獲後，開庭有看到他才知道，伊之前聽甲○○叫
    他「泡麵」。之前向「老伙仔」購買毒品，曾由「泡麵」交
    付毒品及收錢，很多次，有時候是一手交錢、一手交貨，有
    時候是「老伙仔」自己來收錢等語（第4421號偵卷(二)第378
    至380頁）；及同案被告甲○○於98年10月17日偵訊陳稱：
    伊在一、兩個禮拜前，在橘郡門口有跟「泡麵」買過5千元
    海洛因，當時易淑惠有一起去，也有買過安非他命，都是一
    、兩個禮拜以前，共欠他毒品錢10幾萬元等語（第4421號偵
    卷(一)第106、107頁）；其於98年10月18日在原審法官羈押訊
    問時亦稱：伊有向戊○○購入海洛因多次，時間是從半年前
    即97年4月間開始，次數伊忘記了，每次購入價格大約是5千
    元，重量約4分之1錢。伊有向戊○○買過安非他命，時間大
    約是在2、3個月前，買的次數忘記了，每次購入1包約2、3
    千元等語（聲羈卷第51、52頁），為主要論據。
  (二)惟查：
  同案被告易淑惠與甲○○於原審以證人身分，就被告販毒部
    分作證，其2人均否認上開有關向被告購買毒品，或由被告
    出面交付毒品、收取購毒款等之證言，證人易淑惠於原審證
    稱：是前幾次開庭，庭上有問伊說「我有沒有賣K他命給戊○○」，伊以為戊○○說伊賣K給他，所以伊才講「老伙仔
    」要他拿毒品來交貨。伊當時會向主任檢察官這麼講，是誤
    認戊○○有誣賴伊賣老K給他，所以要報復他才這樣講等語
    （原審卷(二)第52至58頁）。證人甲○○亦證稱：伊當時毒癮
    發作，只想早點問完出去，所以才亂說，實際上都是向「老
    伙仔」買毒品，沒有向戊○○買過，「老伙仔」都是叫一位
    年輕人「紹凱」拿毒品給伊，不是戊○○，伊在調查站也都
    是講向「老伙仔」買，偵訊當天講到最後，伊不曉得無緣無
    故為什麼會接到「泡麵」去等語（原審卷(二)第64至68頁、第
    82 至84頁）。
  易淑惠於97年10月17日為基隆市調站查獲後，經97年10月17
    日基隆市調站詢問、同日檢察官偵訊、97年10月30日基隆市
    調站詢問時，均稱甲○○是向「老伙仔」購買毒品，均未提
    及被告曾經與其有所接觸，或受「老伙仔」之託拿毒品給其
    與甲○○（第4421號偵卷(一)第13、93、94頁、卷(二)第293至
    294頁），其更於97年10月30日於基隆市調站陳稱「我不認
    識前述之綽號『泡麵』的戊○○」（第4421號偵卷(二)第294
    頁），則其事後所稱：「老伙仔」有時候叫戊○○幫忙送毒
    品，伊之前聽甲○○叫他「泡麵」云云，其真實性大有可疑
    ，甚者，被告確實有於97年10月18日偵訊時供稱：「…我找
    小惠（指易淑惠）幫我買K他命…」（第4421號偵卷(一)第243
    頁），則易淑惠所稱：「是誤認戊○○有誣賴我賣老K給他
    ，所以要報復他才這樣講。」等語，並非無據。
  甲○○固於97年10月17日檢察官偵訊、97年10月18日在原審
    法官羈押訊問時均稱：有向戊○○購入海洛因多次，時間是
    從半年前開始，也有向戊○○買過安非他命，時間大約是在
    2、3個月前云云。惟甲○○迭於97年10月17日、97年10月30
    日基隆市調站詢問、98年1月22日檢察官偵訊時則均稱：伊
    知道「泡麵」與「老伙仔」一起住在橘郡社區，「老伙仔」
    有對外販售安非他命及海洛因，伊都是和「老伙仔」丙○○
    接洽購買毒品吸食，伊不了解「泡麵」「老伙仔」的合作關
    係，伊並沒有直接向「泡麵」購買毒品，伊向「老伙仔」買
    毒品，大都是透過「紹凱」男子取得的，但毒品款項伊都是
    直接交給「老伙仔」丙○○等語（第4421號偵卷(一)第31頁、
    卷(二)第284、374、375頁），始終均稱係向丙○○購買毒品
    ，未曾提及有向被告購買毒品一事。且其在97年10月18日應
    原審法官羈押訊問前，即97年10月17日22時30分偵訊中，當
    庭即被檢察官看出有毒癮發作情事，檢察官於偵訊筆錄即記
    載「（你現在毒癮發作了嗎？）是。（我說的話你聽得懂嗎
    ？）聽得懂。」等語（第4421號偵卷(一)第102頁），可見甲○○稱其接著應法官羈押訊問時，係因毒癮發作，只想早點
    問完出去，所以才亂說，實有可能。何況，如依甲○○所言
    ，其曾多次向被告買海洛因及安非他命，則為何長期監聽被
    告所用電話之結果，依卷附之監察通訊譯文，從未監錄到甲○○與被告不論以明語或暗語所為之任何對話，益見甲○○
    關於上開供詞，確屬不實。
  況且，證人丙○○亦於本院證稱：伊不認識易淑惠，她說戊○○帶毒品下來是不實在，伊只認識她男友甲○○，他們被
    抓前幾天有來伊4樓，當天伊是叫己○○下去帶甲○○上樓
    ，因他欠伊老闆李樂昇（綽號「雞仔子」）錢，當時伊及李
    樂昇都有在場，毒品海洛因是李樂昇拿給甲○○，之前李樂
    昇賣給甲○○海洛因很多次，都是叫伊拿給他的，安非他命
    則是伊自己賣給他的，只有10月17日之前兩三天該次是李樂
    昇自己拿海洛因給他，當天戊○○有無在場伊已忘記了等語
    （本院卷第288至289頁）。足見甲○○、易淑惠係向丙○○
    、李樂昇購買毒品，核與被告無關，且當天丙○○既已在樂
    利三街住處，當可直接拿取置放該處之海洛因，無庸再行透
    過被告分裝為之，故此部分難認與被告有何關連。
  本院調查結果，對於檢察官所指可資證明「戊○○等有販賣
    第一級毒品海洛因、第二級毒品安非他命予易淑惠、甲○○
    」之相關證言，既均有重大瑕疵，無法採信，此外，復查無
    其他積極事證可為佐證，應認此部分之罪嫌即有未足。
五、就被訴販賣毒品予乙○○部分：
  (一)被告固坦承係受乙○○請託代為尋找愷他命，適「眼鏡」攜
    帶愷他命來訪，並願出售，其即打電話告知乙○○，談妥以
    3個足克的愷他命1500元買賣之，並約在橘郡社區前交易，
    因「眼鏡」不願出面，其乃向「眼鏡」取得愷他命後，親至
    橘郡社區前，交付予乙○○，且向乙○○收取1500元，再轉
    交「眼鏡」等節，核與證人乙○○於基隆市調站、偵訊及原
    審中結證之情節完全相符（第4421號偵卷(四)第69頁反面至70
    頁反面、第78至79頁、原審卷(一)第264至273頁），並有卷附
    被告與乙○○之監聽譯文附卷可稽（第4421號偵卷(四)第74至
    75頁、原審卷(一)第261至263頁），足認被告此部分之自白，
    與事實相符，堪以採信。
  (二)按以營利之意圖交付毒品，收取對價之行為，觸犯販賣毒品
    罪；苟非基於營利之意圖，而以原價或低於原價有償轉讓毒
    品與他人，僅得以轉讓毒品罪論處；若無營利之意圖，僅基
    於幫助施用毒品者取得供施用毒品之目的，而出面代購，或
    共同合資購買並分攤價金及分受毒品，則屬應否成立施用毒
    品罪或其幫助犯之範疇，三者行為互殊，且異其處罰（最高
    法院96度台上字第5139號判決意旨可參）。本件被告係受乙○○委託代購毒品K他命，方出面向「眼鏡」購買，供乙○○施用，顯見被告主觀上係基於幫助乙○○施用K他命之犯
    意，且亦查無其他證據足認被告有何營利之意圖，應從有利
    被告之認定。又毒品危害防制條例第10條僅處罰施用第一級
    、第二級毒品之犯行，並不處罰施用第三級毒品之人，從而
    ，被告幫乙○○購買K他命，係幫助乙○○施用第三級毒品
    ，亦無從論以幫助施用第三級毒品之罪名。至於毒品危害防
    制條例嗣部分修正，業經總統於98年5月20日以華總一義字
    第09800125141號公布，雖就第三級毒品之持有、施用有所
    修正，惟依中央法規標準法第14條規定：「法規特定有施行
    日期，或以命令特定施行日期者，自該特定日起發生效力」
    ，而同條例第36條已定有施行日期，且此次修法尚涉及多項
    授權法規修正或訂定，依立法理由所載，需有一定施行日期
    ，以完備相關法令修訂及行政作業程序，故應認此次修正公
    布之毒品危害防制條例仍應適用同條例第36條所定自公布後
    6個月施行（即98年11月20日生效），以避免超越立法者之
    原意，故本案尚未適用修正後之毒品危害防制條例，併此敘
    明。
  (三)此外，又查無其他積極證據足認被告有公訴人所指犯行，應
    認不能證明被告犯罪。
丙、撤銷理由及論罪科刑：
一、原審就被告被訴販賣第一級毒品予甲○○、販賣第三級毒品
    部分，疏未詳酌上情，遽認被告此部分有罪之諭知，認事用
    法，尚有違誤，被告上訴否認犯行，請求撤銷改判，就此部
    分為有理由，應由本院將原判決關於被告販賣第一級毒品予
    甲○○、販賣第三級毒品予乙○○有罪部分撤銷，併就起訴
    書認與被告被訴販賣第一級毒品予甲○○係同一行為之被告
    被訴販賣第一級毒品予易淑惠、販賣第二級毒品予甲○○、
    易淑惠部分，一併均諭知無罪之判決。
二、原審就被告被訴販賣第二級毒品予丁○○部分，以事證明確
    為論罪科刑，固非無見。惟原審疏未審究己○○於案發當時
    係在臺灣基隆看守所附設勒戒處所執行觀察勒戒中，當日至
    受囑指定地點交付毒品之人實為羅民俊，並非己○○，原審
    認此部分共犯為己○○，容有未洽。被告上訴猶執前詞否認
    犯行，雖無理由，惟原判決此部分既有上揭可議，自應就被
    告販賣第二級毒品予丁○○部分予以撤銷改判。爰審酌被告
    為謀一己私利，與丙○○、羅民俊共同販賣毒品予他人，危
    害國民健康及社會風氣，兼衡被告販賣毒品之手段、所得（
    丙○○轉讓毒品供被告施用，此部分應另行偵辦）、犯後飾
    卸其詞之態度，暨犯罪之動機、目的、方法等一切情狀，量
    處如主文第2項所示之刑，以示懲儆。扣案之第二級毒品甲
    基安非他命4包（合計淨重137.39公克），係查獲之毒品，
    應依毒品危害防制條例第18條第1項前段之規定，諭知沒收
    銷燬。包裝上開甲基安非他命之包裝袋4只、夾鏈分裝袋1包
    均屬共同正犯丙○○所有，供包裝毒品防止受潮、散失以供
    攜帶販毒使用之物，依共同正犯責任共同原則，均應依毒品
    危害防制條例第19條第1項之規定宣告沒收。被告戊○○與
    丙○○、羅民俊販賣第二級毒品罪而取得購毒款8千元，雖
    未扣案，仍應依毒品危害防制條例19條第1項之規定諭知連
    帶沒收，如全部或一部不能沒收時，以其財產抵償之。其餘
    扣案之物，或為被告個人所有，供己施用之愷他命1包（淨
    重1.82公克，單純持有、施用並無刑責）、施用毒品所用之
    盤子1個及與本案無關之警棍1支；或為難以證明與本案犯罪
    有關連性之丙○○所有之海洛因8包（合計淨重72.26公克，
    係丙○○自行販賣海洛因部分，與被告無關）、吸毒用吸管
    1袋、噴燈瓦斯罐3個、吸食毒品器具1袋、開山刀1把、記事
    本1冊、第四級毒品先驅原料麻黃鹼（重34.39公克）等物；
    共犯丙○○販賣使用之0000000000號行動電話，係石曉薇申
    請使用，有石曉薇申請行動電話資料在卷足憑（第4421號偵
    卷(二)第347頁），難認係丙○○所有，均不為沒收之諭知。
據上論斷，應依刑事訴訟法第369條第1項前段、第364條、第301
條第1項、第299條第1項前段，毒品危害防制條例第4條第2項、
第18條第1項前段、第19條第1項，刑法第11條前段、第28條、第
47條第1項，判決如主文。
本案經檢察官郭弘佑到庭執行職務。
中    華    民    國    98    年    10    月    13    日
                  刑事第二庭審判長法  官  洪光燦
                                  法  官  李麗玲
                                  法  官  林恆吉
以上正本證明與原本無異。
如不服本判決，應於收受送達後10日內向本院提出上訴書狀，其
未敘述上訴之理由者並得於提起上訴後10日內向本院補提理由書
（均須按他造當事人之人數附繕本）「切勿逕送上級法院」。
                                  書記官  陳盈璇
中    華    民    國    98    年    10    月    14    日
附錄：本案論罪科刑法條
毒品危害防制條例第4條第2項
製造、運輸、販賣第二級毒品者，處無期徒刑或7年以上有期徒
刑，得併科新臺幣7百萬元以下罰金。


司法院資訊處製作；財團法人民間司法改革基金會備份。
